【裁判字號】    99,交聲,280
【裁判日期】    990830
【裁判案由】    違反道路交通管理處罰條例聲明異議
【裁判全文】
臺灣基隆地方法院交通事件裁定         99年度交聲字第280號
移送機關即
原處分機關  交通部公路總局臺北區監理所基隆監理站
聲明異議人
即受處分人  甲○○
上列聲明異議人即受處分人因違反道路交通管理處罰條例案件，
對於交通部公路總局臺北區監理所基隆監理站中華民國99年8 月
13日所為之處分（原處分案號：基監字第裁42-RA0000000號），
聲明異議，本院裁定如下：
    主  文
原處分撤銷。
甲○○汽車駕駛人，行經有燈光號誌管制之交岔路口闖紅燈，處
罰鍰新臺幣貳仟柒佰元，併記違規點數點。
    理  由
一、原處分意旨略以：聲明異議人即受處分人甲○○（下稱異議
    人）駕駛687-MP號營業用小客車，於民國99年3 月31日上午
    10時20分許，行經有行車燈光號誌管制之基隆市○○路509
    巷交岔路口時，因有「闖紅燈」之違規情形，經設置在該路
    口之微電腦闖紅燈自動照相設備攝得違規情形，基隆市警察
    局交通警察隊（下稱舉發單位），乃於99年4 月30日掣單舉
    發（基警交字第RA0000000 號），異議人不服舉發，於應到
    案日期（99年5 月30日）後之99年7 月5 日向交通部公路總
    局臺北區監理所基隆監理站（下稱原處分機關）陳述意見，
    原處分機關函請舉發單位調查結果，仍受異議人有上開違規
    行為，乃依道路交通管理處罰條例第53條第1 項、第63條第
    1 項第3 款（原處分漏載第3 款）之規定，裁處異議人罰鍰
    新臺幣（下同）3,500 元，並記違規點數3 點。
二、聲明異議意旨略以：異議人駕車自隧道口出來時，見前方50
    9 巷口燈號號誌一直亮黃燈，因認該號誌有誤，故直行不停
    ，惟行駛至該巷口停止線前時，號誌燈忽由黃燈轉為紅燈，
    異議人剎車不及，至逾越停止線，並非如舉發單位回函所指
    以近10公里之時速前進，且異議人所駕車輛之所以逾越停止
    線，係因號誌燈閃爍不正常所致，異議人並無闖紅燈之故意
    云云。
三、按圓形紅燈所顯示之意義為車輛面對圓形紅燈表示禁止通行
    ，不得超越停止線或進入路口，道路交通標誌標線號誌設置
    規則206 條第5 款第1 目定有明文；又按汽車駕駛人行經有
    燈光號誌管制之交岔路口闖紅燈者，處新臺幣1,800 元以上
    5,400 元以下罰鍰，並記違規點數3 點，道路交通管理處罰
    條例第53條第1 項、第63條第1 項第3 款定有明文。
四、經查：
  (一)異議人駕駛687-MP號營業用小客車，於前揭時、地，遭設置
    於該巷口之微電腦闖紅燈自動照相設備攝得違規闖紅燈之情
    形，有基隆市警察局基警交字第RA0000000 號舉發違反道路
    交通管理事件通知單正本1 份、基隆市警察局99年7 月28日
    基警交字第0990020222號函暨採證照片2 張在卷可稽，是異
    議人駕駛營業用小客車，於上開時、地闖紅燈之違規事實，
    乃至堪認定。
  (二)異議人雖以前詞置辯，然本院觀諸卷附採證照片2 張，異議
    人所駕車輛係在其行向之基隆市○○路509 巷交岔路口所設
    置之交通號誌紅燈亮起16.2秒時，逾越其行向之停止線，為
    設置在上開交岔路之微電腦闖紅燈自動照相設備攝得第1 張
    違規照片，惟異議人所駕車輛並未停止前進，續以時速10公
    里之速度往前行駛，為上開交岔路口紅燈亮起18.2秒時，經
    前開自動照相設備攝得第2 張違規照片，此時異議人所駕車
    輛已通過上開交岔路口，而依第1 張違規照片所示，在異議
    人車輛旁早有機車在停止線前停等紅燈，在對向車道亦有小
    貨車在停止線前停等紅燈，足見上開交岔路口所設置之交通
    號誌並無異常情形，且異議人亦應與在第1 張違規照片所示
    之機車、小貨車駕駛人相同，均有足夠時間預見並辨識上開
    路口燈號變化情形，是其上開空言辯稱上開交岔路口號誌異
    常、剎車不及致逾越停止線、未續以時速10公里前進、並無
    闖紅燈之故意云云，核均係事後卸責之詞，不足採信。
  (三)又前開道路交通管理處罰條例第53條第1 項所定罰鍰之數額
    既有不同，足見裁決機關應依不同之狀況而為適當之裁罰。
    而對於何種情形應為何程度之裁罰，主管機關對此訂有違反
    道路交通管理事件統一裁罰基準及處理細則，以為處分機關
    據以裁罰之標準。依該裁罰基準表所示，小型車違反道路交
    通管理處罰條例第53條第1 項規定之統一裁罰基準分為：1.
    期限內繳納或到案聽候裁決者，處罰鍰2,700 元，2.逾越應
    到案期限30日內，繳納罰鍰或到案聽候裁決者，處罰鍰2,90
    0 元，3.逾越應到案期限30日以上60日以內，繳納罰鍰或到
    案聽候裁決者，處罰鍰3,500 元，4.逾越應到案期限60日以
    上繳納罰鍰或逕行裁決者，處罰鍰4,000 元。裁決機關應依
    上開基準表所列之情形，分別不同之狀況而裁處罰鍰，並非
    全然皆裁處數額相同之罰鍰。另按道路交通管理處罰條例第
    9 條第1 項規定：本條例所定罰鍰之處罰，受處罰人接獲違
    反道路交通管理事件通知單後，於15日內得不經裁決，逕依
    第92條第3 項之罰鍰基準規定，向指定之處所繳納結案；不
    服舉發事實者，應於15日內，向處罰機關陳述意見；其不依
    通知所定期限前往指定處所聽候裁決，且未依規定期限繳納
    罰鍰結案或向處罰機關陳述意見者，處罰機關得逕行裁決之
    ，可見行為人於違規後，得持舉發違反道路交通管理事件通
    知單（下稱違規通知單）向指定處所逕行繳納罰鍰，或到案
    聽候裁決，且其繳納之罰鍰復有輕重之分，故該違規通知單
    之送達或交付於違規人之權益即形重要。為保障違規人免於
    受最重之處罰，故於行為人違規後，舉發單位即應將違規通
    知單送達或交付與違規人，俾違規人得以持該通知單向指定
    之處所，於限期限內自動繳納罰鍰或到案聽候裁決，而得以
    法定最低罰鍰數額結案。本件違規通知單係於99年6 月22日
    送達於異議人設於基隆市○○區○○路78之2 號住所，未獲
    會晤異議人，而由有辨別事理能力之同居人即異議人母親代
    為收受之事實，有基隆市警察局交通隊送達證書影本1 紙存
    卷可憑，是異議人顯係在本案違規通知單所載應到日期之99
    年5 月30日之後，始收受本案違規通知單，而無從於本案應
    到案日期前自動繳納罰鍰或到案聽候裁決，致異議人未能依
    違反道路交通管理事件統一裁罰基準及處理細則，而喪失依
    最低金額裁罰之利益。因之，本件原處分機關於異議人未受
    合法通知其應到案日期、處所、繳納期限前，即以異議人逾
    越應到案期限30日以上60日以內，到案聽候裁決，裁處異議
    人3,500 元之罰鍰，即尚有未合。
五、綜上證據及推理，異議人駕駛營業用小客車，於行經前開經
    設有燈光號誌管制之交岔路口闖紅燈之違規事實明確，異議
    空言辯解雖不足採信，然原處分機關以異議人逾越應到案期
    限30日以上60日以內，到案聽候裁決，裁處異議人3,500 元
    之罰鍰，既尚有未合，自應由本院將原處分撤銷，並依道路
    交通管理處罰條例第53條第1 項規定，裁處異議人罰鍰2,70
    0 元，並依同條例第63條第1 項第3 款規定記違規點數3 點
    。
據上論斷，應依道路交通安全管理處罰條例第87條第2 項，道路
交通案件處理辦法第20條前段，裁定如主文。
中    華    民    國    99    年    8     月    30    日
                    交通法庭法  官  劉桂金
以上正本證明與原本無異。
對於本件裁定如有不服，應於收受送達後5日內，向本院提出抗
告書狀，敘述抗告之理由，抗告於臺灣高等法院。
中    華    民    國    99    年    8     月    30    日
                            書記官  劉如純

司法院資訊處製作；財團法人民間司法改革基金會備份。
